臺灣花蓮地方法院民事簡易判決  
110年度花原簡字第3號
原      告
即反訴被告  林亞威  
訴訟代理人  何俊賢律師(法扶律師)  
被      告
即反訴原告  戴月貞  
訴訟代理人  孫裕傑律師
            吳明益律師
複代理人    闕言霖律師 
訴訟代理人  張俊勝  
上列當事人間因過失傷害案件，原告提起刑事附帶民事訴訟請求
侵權行為損害賠償事件，經本院刑事庭裁定移送前來（109年度
交附民字第44號），本院於民國111年4月7日言詞辯論終結，判
決如下：
    主      文
被告應給付原告新臺幣壹佰參拾參萬壹仟肆佰柒拾伍元，及自民
國109年5月27日起至清償日止，按年息百分之五計算之利息。
原告其餘之訴駁回。
訴訟費用由被告負擔百分之五十五，餘由原告負擔。
本判決第一項得假執行。但被告如以新臺幣壹佰參拾參萬壹仟肆
佰柒拾伍元為原告供擔保後，得免為假執行。
反訴原告之訴駁回。
反訴訴訟費用由反訴原告負擔。
　　事實及理由
甲、程序方面： 　　
一、按被告於言詞辯論終結前，得在本訴繫屬之法院，對於原告
    及就訴訟標的必須合一確定之人提起反訴。反訴之標的，如
    專屬他法院管轄，或與本訴之標的及其防禦方法不相牽連者
    ，不得提起，民事訴訟法第259條、第260條第1項分別定有
    明文。此所稱之「相牽連」，乃指為反訴標的之法律關係與
    本訴標的之法律關係間，或為反訴標的之法律關係與作為本
    訴防禦方法所主張之法律關係間，兩者在法律上或事實上關
    係密切，審判資料有其共通性或牽連性者而言。舉凡本訴標
    的法律關係或作為防禦方法所主張之法律關係，與反訴標的
    之法律關係同一，或當事人兩造所主張之權利，由同一法律
    關係發生，或本訴標的之法律關係發生之原因，與反訴標的
    之法律關係發生之原因，其主要部分相同，均可認為兩者間
    有牽連關係（最高法院110年度台抗字第407號民事裁定）。
二、經查，原告即反訴被告林亞威（以下簡稱林亞威）提起本訴
    主張：民國108年5月16日上午7時32分許，被告即反訴原告
    戴月貞（以下簡稱戴月貞）騎乘車牌號碼為000-000號普通
    重機車（下稱系爭A車）與林亞威騎乘車牌號碼為000-000號
    普通重機車（下稱系爭B車）在花蓮縣吉安鄉南華二街與華
    興一街交岔路口（下稱系爭路口）處發生車禍（上開車禍下
    稱系爭車禍），戴月貞有過失並致林亞威受有損害，林亞威
    依侵權行為法律關係，請求戴月貞賠償損害新臺幣（下同）
    240萬元等語，並聲明：戴月貞應給付林亞威240萬元，及自
    起訴狀繕本送達戴月貞翌日起至清償日止，按年息5%計算之
    利息。戴月貞於本院審理時提起反訴並主張：系爭車禍中戴
    月貞並無過失，林亞威有過失，致戴月貞受有損害共2,861,
    730元，於本訴部分主張抵銷後，戴月貞尚受有50萬元之損
    害，於50萬元之範圍內，依侵權行為法律關係，請求林亞威
    賠償損害等語，並聲明：林亞威應給付戴月貞50萬元，及自
    民事答辯暨反訴狀繕本送達林亞威翌日起至清償日止，按年
    息5%計算之利息（見本院卷㈠第51至61頁、本院卷㈢第44頁、
    第47頁）。林亞威雖主張戴月貞提起上開反訴不合法，請求
    駁回其反訴。然本院核雙方所主張之權利，係基於同一車禍
    事件所生之侵權行為損害賠償權利義務關係，彼此訴訟標的
    相牽連，兩訴言詞辯論之資料可相互利用，且對於當事人間
    紛爭之一次解決及訴訟經濟有利，亦無不得提起反訴之情形
    ，合於前揭規定，應予准許。
乙、實體方面：
壹、本訴部分：
一、林亞威起訴主張：戴月貞於108年5月16日上午7時32分許，
    騎乘其所有之系爭A車，沿花蓮縣吉安鄉南華二街由西往東
    行駛，途經系爭路口時，本應注意行經閃光黃燈號誌之交岔
    路口左轉時，應充分注意左後方快車道來車行駛動態與安全
    距離，轉彎車應讓直行車先行，而依當時情形，並無不能注
    意之情事，竟疏未注意及此，仍貿然左轉。適林亞威騎乘系
    爭B車，沿同方向行駛在戴月貞左後方，已預見右前方轉彎
    車輛，仍未充分注意轉彎車動態、小心通過。兩車因而發生
    碰撞，致林亞威受有左手遠端橈骨粉碎性閉鎖性骨折、左側
    尺骨莖移位性骨折等傷害，兩造於系爭車禍中之過失比例均
    為各50%。林亞威因系爭車禍受有上開傷害，受有支出醫療
    費用15萬元、看護費用13萬元、系爭B車維修費用5,135元等
    損害，及受有不能工作損失306,000元（林亞威於本件受傷
    後9個月無法工作，以月薪34,000元計算，受有306,000元無
    法工作損失）、勞動能力減損金額3,482,065元、非財產上
    損害726,800元等損害。以上合計金額為480萬元，扣除林亞
    威之過失比例後50%後，林亞威依民法第184條第1項前段、
    第191條之2、第193條第1項、第195條第1項、第196條、第2
    13條規定，請求戴月貞賠償240萬元。另林亞威有因系爭車
    禍領取強制險保險金61,097元。對於戴月貞抗辯部分，戴月
    貞於系爭車禍中僅受有右側前臂挫傷、左側下肢挫傷等傷害
    ，戴月貞所述其餘傷勢均為車禍發生後1個月以上後始為就
    醫，應與車禍無關，戴月貞請求之醫療費用部分僅第一次就
    醫之費用135元部分有理由，其餘無必要。另戴月貞並未受
    有勞動能力減損等語。並聲明：戴月貞應給付林亞威240萬
    元，及自起訴狀繕本送達戴月貞翌日起至清償日止，按年息
    5%計算之利息。
二、戴月貞則以：
　㈠系爭車禍當時，戴月貞騎乘其所有之系爭A車沿同方向行駛在
    林亞威前面，於系爭路口處左轉彎前，早於該路口前30公尺
    以上距離即開啟左轉彎之方向燈，正確向周遭車輛示意其左
    轉彎之動態，當時戴月貞透過左邊後視鏡看見林亞威距離路
    口相當遙遠，林亞威於警詢時自稱約30至40公尺，與事實不
    符，又南華二街速限為50公里，縱使林亞威看見戴月貞左轉
    彎進入道路中線位置時，二者相距30至40公尺，依據一般煞
    車距離推算，在時速50公里之車速下，其煞停反應距離及煞
    車距離合計30公尺內以為已足，林亞威當時有相當足夠時間
    煞停，抑或選擇往車道右邊直行通過路口，豈料林亞威竟未
    採取避免追撞措施，最終猛烈撞擊系爭A車，足見林亞威當
    時騎乘系爭B車時速超過道路速限50公里，有嚴重超速行為
    。林亞威於超車時本應按鳴喇叭二單響或變換燈光一次，且
    於戴月貞行車減速靠邊或以手勢或亮右方向燈表示允讓後，
    始得超車，但林亞威並未為之，更未保持半公尺以上之間隔
    之適當距離，顯然有過失，戴月貞之系爭A車僅在同一車道
    逐漸向左偏移，並未有改變行向之左轉駕駛行為，就道路交
    通安全規則而言，並無車輛在同一車道上必須筆直而行之規
    定，此際戴月貞並無轉彎車應禮讓直行車之義務，亦無疏未
    注意其與系爭B車之兩車間隔，故系爭車禍均為林亞威過失
    所致。就林亞威請求項目中，其中醫療費用部分，所提出之
    醫療收據未達其所請求之金額，且其中包含證明書費用部分
    ，同意全部以700元計算。系爭B車維修費用部分同意以5,13
    5元計算。林亞威於系爭車禍發生後2個月內即在108年7月17
    日接續工作，可知林亞威並無勞動能力減損之情，又林亞威
    於花蓮慈濟醫院復健科之工作能力鑑定報告所述之工作內容
    完全是林亞威單方面之描述，鑑定人既未曾前往林亞威工作
    地點了解其實際工作內容，且林亞威說法有前後不一情形，
    有誤導鑑定人員之情，報告內第二部分功能性體能測驗之下
    列所載握力、捏力測驗，係參照女性常模做為評估標準，並
    非採取與對側相較之測驗方式，未比較林亞威於車禍前之個
    案握力情況，實無法令人信服。報告內第5、6頁換算上肢缺
    損之依據為何？如何以屈曲50度/伸展40度換算上肢缺損2%/
    4%？如何以尺側偏移5度換算上肢缺損4%？未見報告說明，
    難以令人信服。報告第6頁測驗結果分析，認林亞威之工作
    型態為輕度負重，但在第三部分總結工作能力評估部分，又
    以中度負重之標準作為鑑定依據，洵屬失據，前後矛盾。所
    指之損傷標準、賺錢能力調整後的等級、技師助手、職業群
    組、職業變異、職業調整後的等級、年齡調整後的等級等均
    未說明，未適用正確之職業群組編號、如何以上肢缺損10%
    換算全身缺損6%，換算標準為何？未見任何說明。報告第7
    頁就上肢缺損20%如何計算？又何以上肢缺損20%換算全身缺
    損為12%，換算標準為何？未見任何說明。第7頁指稱「綜合
    上述，合併a,b為25%」？其計算方式或換算依據為何？報告
    指稱林亞威之工作能力約為原工作能力之75%等語，單純將
    全身缺損認作為勞動能力減損，醫學上有何憑據？林亞威並
    未舉證證明其具備技師助手之專業技術，自無由因握力減損
    即認為其勞動能力減損而影響收入，另林亞威並未有薪資減
    少之情，故其並無勞動能力減損。就看護費用請求部分，林
    亞威並未舉證說明看護情形，且看護內容及事項、費用標準
    、時間均有不明，林亞威家人無照護服務員合格證書，應採
    取基本工資計算，始屬合理。否認林亞威受有工作損失306,
    000元。林亞威請求非財產上損害金額過高。另本件林亞威
    請求應扣除已領取之強制險理賠金。
　㈡戴月貞於系爭車禍中受有右側前臂挫傷、左側下肢挫傷、右
    拇指與右前臂疼痛伸展活動受限、未明示部位其他肌炎、焦
    慮症、創傷後壓力症候群、頸椎神經根病變等傷害，及系爭
    A車毀損，受有支出醫療費用2萬元、系爭A車維修費用2,030
    元等損害，及受有勞動能力減損金額1,339,700元、及非財
    產上損害150萬元，以上金額合計為2,861,730元。戴月貞得
    依民法第184條第1項前段、第191條之2、第193條第1項、第
    195條第1項規定，請求林亞威賠償。並於本件與林亞威上開
    請求為抵銷。
　㈢並聲明：林亞威之訴駁回。如受不利判決，願供擔保，請准
    宣告免為假執行。
三、兩造不爭執事項（見本院卷㈠第428至429頁、本院卷㈡第43至
    44頁）：　　　　
　㈠戴月貞於108年5月16日上午7時32分許，騎乘其所有之系爭A
    車，沿花蓮縣吉安鄉南華二街由西往東行駛，途經系爭路口
    ，南華二街於該路口之號誌為閃光黃燈號誌時，適有林亞威
    騎乘其所有之系爭B車沿同方向原直行行駛在戴月貞後方，
    兩車發生碰撞。兩人人車倒地，林亞威因此受有左手遠端橈
    骨粉碎性閉鎖性骨折、左側尺骨莖移位性骨折等傷勢，戴月
    貞因此受有右側前臂挫傷、左側下肢擦傷等傷勢。
  ㈡系爭A機車因系爭車禍受損，受損金額為2,030元。系爭B車輛
    因系爭車禍受損，受損金額為5,135元(兩車均已扣除折舊)
    。
　㈢林亞威本件請求醫療費用部分，其中單據有包括診斷證明書
    費用，各單據中之診斷證明書費用，兩造同意以700元計算
　　。
　㈣林亞威因系爭車禍已領取強制險保險金61,097元。
四、林亞威另主張因系爭車禍受傷及系爭B車毀損，受有上開金
    額之損害，依民法第184條第1項前段、第191條之2、第193
    條第1項、第195條第1項、第196條、第213條規定，請求戴
    月貞賠償240萬元等節，為戴月貞所否認，並以上詞置辯，
    是本院應審酌者厥為：㈠系爭車禍中兩造過失比例為何？㈡林
    亞威本件得請求賠償之項目及金額為何？㈢戴月貞於系爭車
    禍中所受傷勢是否包括焦慮症、創傷後壓力症候群、右拇指
    與右前臂疼痛伸展活動受限、未明示部位其他肌炎、頸椎神
    經根病變等傷害？㈣戴月貞於系爭車禍中所受損害之項目及
    金額為何？㈤戴月貞於本件主張抵銷，有無理由？林亞威本
    件於抵銷後得請求之金額為何？茲分述如下：
　㈠系爭車禍中兩造過失比例為何？
　1.按汽車行駛至交岔路口，其行進、轉彎，應依下列規定：七
　　、轉彎車應讓直行車先行。汽車行駛時，駕駛人應注意車前
    狀況及兩車並行之間隔，並隨時採取必要之安全措施，不得
    在道路上蛇行，或以其他危險方式駕車。特種閃光號誌各燈
    號顯示之意義如下：一、閃光黃燈表示「警告」，車輛應減
    速接近，注意安全，小心通過。道路交通安全規則第102條
    第1項第7款、第94條第3項、道路交通標誌標線號誌設置規
    則第211條第1項第1款定有明文。
　2.查戴月貞於警詢時陳稱：我騎乘系爭A車沿南華二街機慢車
    道西往東左轉華興一街，對方林亞威騎乘系爭B車附載乘客
    林婕，當時我於路口前30公尺以上距離就已經先打左彎方向
    燈要準備左轉，我要左彎前我有先查看對向來車及後視鏡，
    當時我見對方車輛在我左後方距離還很遙遠，所以我到路口
    後才向左彎，我記得我已經騎到路口中心處雙黃線位置時突
    然間後車尾就被撞擊，之後便人車倒地。當時因為對方從後
    方追撞所以不清楚當時雙方距離，當時來不及採取反應措施
　　，當初撞擊位置在我的左後車尾，我車輛左側車身擦損，左
    剎車把手斷裂、左後車尾破損、車牌脫落。當時車速約20公
    里左右等語《見花蓮縣警察局吉安分局吉警偵字第0000000
　　823號刑案偵查卷（下稱警卷）第9頁》。林亞威於警詢時陳
    稱：我騎乘系爭B車附載乘客林婕沿南華二街一般車道直行
　　，戴月貞騎乘系爭A車，當我行駛到路口前約30-40公尺的距
    離我見對方車輛在右前方正在左轉的過程，因為對方左轉的
    速度相當慢，所以我本來以為我可以先通過，但我到路口時
    剛好對方已經在我正前方了，所以我也來不及剎車就與對方
    車輛發生碰撞，最初撞擊位置在前車頭，我車輛前車頭多處
    損壞，左側車身破損擦傷、右側車身破損，當時車速我不清
    楚等語（見警卷第19頁），林亞威於另案刑案本院審理時陳
    稱：我沒有看到方向燈，但我有煞車等語《見本院109年度原
    交易字第5號刑事卷（下稱刑事卷）第71頁》。訴外人即車禍
    當時系爭B車乘客林婕於警詢時陳稱：肇事前我乘坐車輛當
    時沿南華二街一般車道直行，當時行駛到事故地點時，我就
    聽到我姊姊突然喊一聲完了，我就立即向前方查看，之後就
    看到對方車輛在我方車輛正前方約5公尺的距離，之後沒多
    久雙方車輛就發生碰撞。最初撞擊位置在我方前車頭與對方
    車輛左後車尾，當時車速我不清楚等語（見警卷第25頁）。
　3.由上開兩造及林婕之陳述，並參酌警卷附之道路交通事故現
    場圖及現場照片（見警卷第41頁、第53至66頁），及前揭兩
    造不爭執㈠所示等之內容，可知車禍發生過程，為戴月貞騎
    乘系爭A車自南華二街慢車道西往東方向行駛，於系爭路口
    處欲左轉，林亞威亦沿南華二街快車道西往東方向直行，林
    亞威之相對位置在戴月貞後方，兩車在系爭路口附近發生碰
    撞，又南華二街西往東方向於系爭車禍發生處係有畫設快、
    慢車道等情。
　4.戴月貞雖以上詞主張其於路口30公尺前即有打方向燈，轉彎
    前有先用左邊後視鏡看後方並發現系爭B車相當遙遠，林亞
    威為嚴重超速且未依規定超車，系爭A車僅在同一車道逐漸
    向左偏移，並未有改變行向之左轉駕駛行為，戴月貞並無轉
    彎車應禮讓直行車之義務等語，然查，戴月貞所述其有打方
    燈等節，已為林亞威所否認（見刑事卷第71頁），其並未提
    出任何證據證明其有打方向燈，是其所述即不足採。再者，
    戴月貞所謂其在同一車道逐漸向左偏移等語，然依其於警詢
    所述，其行車動線為是從慢車道往路口中央雙黃線行駛而於
    雙黃線附近位置時遭系爭B車追撞車尾，故戴月貞已有跨越
    快慢車道之事實，顯難認為其僅在同一車道逐漸偏移。據此
    ，戴月貞既有變換車道而左轉彎之情，自應注意後方之來車
    並禮讓直行車，然本件戴月貞雖稱有透過後照鏡注意，然其
    倘有先確實注意，應可發現林亞威所騎乘之系爭B車在後方
    ，並可透過先禮讓其通行後再左轉，以避免車禍發生，而系
    爭車禍仍有發生，堪信戴月貞實際上並未注意，是以，戴月
    貞於系爭車禍有過失等節，應可認定。另林亞威騎乘系爭B
    車直行行經為設置閃黃燈之系爭路口，依上開規定，車輛應
    減速接近，注意安全，小心通過。依林亞威上開所述，其於
    車禍前已有發現戴月貞於前方，倘林亞威於車禍前於要通過
    系爭路口前確實有依規定減速慢行，當可及時反應以避免撞
    擊戴月貞，然其最後仍與戴月貞發生碰撞，可徵林亞威於要
    通過系爭路口時，並未依規定減速慢行。至於戴月貞雖抗辯
    林亞威有嚴重超速之情，然不論有無超速，林亞威騎乘系爭
    B車確實未減速慢行通過系爭路口，倘其確實有減速，應可
    避免車禍發生，是林亞威本件之駕駛行為亦有過失。又系爭
    車禍曾送交通部公路總局臺北區監理所花東區車輛行車事故
    鑑定會為鑑定，鑑定結果為戴月貞駕駛系爭A車行經閃光黃
    燈號誌交岔路口左轉時，未衝分注意左後方快車道來車行駛
    動態與安全距離，轉彎車未讓直行車先行；與林亞威駕駛系
    爭B車行經閃光黃燈號誌交岔路口，已預見右前方轉彎車輛
    ，但仍未充分注意轉彎車動態，小心通過，二者同為肇事原
    因等，有鑑定意見書1份附卷可參（見警卷第77至81頁），
    亦與本院上開認定大致相符。綜上，本院斟酌上開肇事情形
    、兩造過失情節並綜合所有證據，認林亞威、戴月貞對於系
    爭車禍之發生，應各負50%、50%之過失比例。
　5.戴月貞雖聲請本件再送車禍鑑定（見本院卷㈡第155至161頁
    ），然本院依上開調查證據之結果，已可就兩造於系爭車禍
    過失比例形成心證，是戴月貞上開聲請調查證據，本院認屬
    民事訴訟法第286條但書不必要之證據，爰不予調查，附此
    敘明。
　㈡林亞威本件得請求賠償之項目及金額為何？　　
　1.按因故意或過失，不法侵害他人之權利者，負損害賠償責任
    。汽車、機車或其他非依軌道行駛之動力車輛，在使用中加
    損害於他人者，駕駛人應賠償因此所生之損害。但於防止損
    害之發生，已盡相當之注意者，不在此限。不法侵害他人之
    身體或健康者，對於被害人因此喪失或減少勞動能力或增
    加生活上之需要時，應負損害賠償責任。不法侵害他人之身
    體、健康、名譽、自由、信用、隱私、貞操，或不法侵害其
    他人格法益而情節重大者，被害人雖非財產上之損害，亦得
    請求賠償相當之金額。其名譽被侵害者，並得請求回復名譽
    之適當處分。不法毀損他人之物者，被害人得請求賠償其物
    因毀損所減少之價額。民法第184條第1項前段、第191條之2
    、第193條第1項、第195條第1項、第196條定有明文。
　2.查戴月貞既有上開過失駕駛行為，並致林亞威受有損害（如
    下述），林亞威依上開規定，請求戴月貞賠償損害，自屬有
    據。
　3.林亞威請求之項目及金額：
　⑴醫療費用部分：
　①林亞威因系爭車禍受有上開傷勢，依上開規定請求戴月貞給
    付醫療費用共15萬元等語，並提出醫療費用單據及診斷證明
    書等為證（見附民卷第25至51頁、本院卷㈠第127頁、第155
    頁、第421頁、本院卷㈡第103至105頁）。
　②經查，依林亞威提出之上開醫療收據部分，經核均與其因系
    爭車禍所受傷勢有關，又就林亞威支出醫療費用部分，依單
    據所示金額，其中附民卷第29頁單據為100元、附民卷第31
    頁上方單據為770元、附民卷第31頁下方單據為60,420元（
    其中包含診斷證明書費用為180元，扣除該費用後為60,240
    元）、附民卷第33頁下方單據為410元（其中包含診斷證明
    書費用為140元，扣除該費用後為270元）、附民卷第35頁上
    方單據為診斷證明書費40元、附民卷第35頁下方單據為770
    元、附民卷第37頁上方單據為602元、附民卷第37頁下方單
    據為786元（其中包含診斷證明書費用為120元，扣除該費用
    後為666元）、附民卷第39頁上方單據為570元、附民卷第39
    頁下方單據為570元、附民卷第41頁上方單據為766元（其中
    包含診斷證明書費用為100元，扣除該費用後為666元）、附
    民卷第41頁下方單據為570元、附民卷第43頁上方單據為826
    元（其中包含診斷證明書費用為160元，扣除該費用後為666
    元）、附民卷第43頁下方單據為626元、附民卷第45頁上方
    單據為診斷證明書費40元、附民卷第45頁下方單據為666元
    、附民卷第47頁上方單據為診斷證明書費260元、附民卷第4
    7頁下方單據為診斷證明書費395元、附民卷第49頁上方單據
    為診斷證明書費20元、附民卷第49頁下方單據為990元（其
    中包含診斷證明書費用為420元，扣除該費用後為570元）、
    附民卷第51頁單據為200元、本院卷㈠第155頁上方單據為806
    元（其中包含診斷證明書費用為180元，扣除該費用後為626
    元）、本院卷㈠第155頁下方單據為330元（其中包含診斷證
    明書費用為180元，扣除該費用後為150元）、本院卷㈡第103
    頁上方單據為31,456元（其中包含診斷證明書費用為190元
    ，扣除該費用後為31266元）、本院卷㈡第103頁下方單據為5
    40元（其中包含診斷證明書費用為180元，扣除該費用後為3
    60元）。上開單據金額不含診斷證明書費用合計為100,924
    元。又林亞威本件請求醫療費用部分，其中單據有包括診斷
    證明書費用，各單據中之診斷證明書費用，兩造同意以700
    元計算等節，已如上述，故林亞威得請求之支出醫療費用部
    分金額為101,624元（計算式：100,924＋700＝101,624）。
　⑵看護費用部分：
　  林亞威主張因系爭車禍受傷，依診斷證明書及花蓮慈濟醫院
    函文所示期間，林亞威實際上65天由家人專人照顧，以每日
    2,000元計算，林亞威受有支出看護費用13萬元損害，依上
    開規定請求賠償等語，並提出診斷證明書為證（見附民卷第
    25頁、本院卷㈡第105頁）。經本院函詢花蓮慈濟醫院就林亞
    威因系爭車禍受傷所需專人看護期間為何，該院以109年12
    月1日慈醫文字第1090003604號函回覆：...經查病患林亞威
    左側遠端橈骨，合併關節內粉碎性骨折，手術除了鋼板鋼釘
    固定外，仍須多根經皮骨內柯氏釘固定，此固定患肢無法碰
    水，因此固定的期間需專人全日看護2個月。另外因骨折粉
    碎，傷後左手腕出現僵硬活動度缺失等症狀，安排復健治療
    ，約傷後6個月的期間無法工作等語（見本院卷㈠第205頁）
    。又本院函詢九祿商行有關林亞威於該商行之任職期間等事
    項，該商行於110年1月5日回覆稱：林亞威實際上班日為108
    年7月17日至108年7月18日（2天），第三天就沒有來上班（
    曠職）等語（見本院卷㈠第277至279頁）。本院審酌上開診
    斷證明書及花蓮慈濟醫院函文所示林亞威傷勢及復原情形，
    並衡以林亞威已於108年7月17日開始工作等情，認林亞威於
    108年5月16日發生系爭車禍後起算至其於110年3月24日進行
    第二次手術前之應需專人照顧之期間共計約60天。另依林亞
    威所提之上開110年4月2日花蓮慈濟醫院診斷證明書記載「
    病名：左腕三角纖維軟骨損傷、左遠端橈骨骨折術後癒合。
    醫師囑言：病患於110年3月24日入院，於110年3月24日行拔
    釘手術及三角纖維軟骨修復手術，於110年3月27日出院，於
    110年4月2日門診拆線，術後需休養6周並輔具固定，6周內
    不可行負重工作，宜續門診追蹤治療等語（見本院卷㈡第105
    頁），可知林亞威因本件車禍受傷於110年3月24日又再進行
    上開手術，同月27日出院。本院審酌林亞威之傷勢、手術復
    原等情形，認該期間需專人照顧之天數為5天。承上，本件
    林亞威得請求看護費用之期間共為65天。又林亞威於本件雖
    未提供任何已支出看護費用之單據，但林亞威已陳稱上開期
    間由親屬照顧，又由其親屬代為照顧原告之起居，固係基於
    親情，但親屬看護所付出之勞力非不能評價為金錢，此種基
    於身分關係之恩惠，自不能加惠於加害人。故由親屬看護時
    雖無現實看護費之支付，仍應認林亞威受有相當於看護費之
    損害，得向戴月貞請求賠償，始符公平原則。承上，本院審
    酌林亞威所受上述傷勢及治療情形，認看護費用之計算以全
    日看護每日以2,000元計算，故林亞威得請求之看護費用為1
    3萬元（計算式：2,000元/天×65天＝13萬元）。
　⑶不能工作損失部分：
　①林亞威主張依花蓮慈濟醫院108年10月7日、109年5月18日、1
    09年12月25日之診斷證明書及花蓮慈濟醫院109年12月1日函
    文所示內容，林亞威於車禍傷後6個月期間無法工作。另林
    亞威又於110年3月24日再進行手術治療上開傷勢，依花蓮慈
    濟醫院110年4月2日診斷證明書所示，6周不能負重工作等語
    ，故林亞威因系爭車禍所受傷勢無法工作期間為9個月，以
    月薪34,000元計算，林亞威受有不能工作損失306,000元，
    依上開規定請求賠償等語。並提出上開診斷證明書為證（見
    附民卷第25至27頁、本院卷㈠第421頁、本院卷㈡第105頁）。
　②經查，依林亞威提出之系爭車禍發生前之薪資收入證明（見
    本院卷㈠第129頁）顯示，林亞威於107年5月11日至108年5月
    1日於詠玖科技有限公司任職，107年12月10日領取30,069元
    、108年1月10日領取37,622元、108年2月1日領取35,486元
    、108年3月10日領取29,403元、108年4月10日領取44,086元
    、108年5月10日領取22,833元，以上合計為199,499元，此
    為林亞威於車禍前6個月期間內所領取之薪資，平均後月薪
    約為33,250元（小數點後位四捨五入），本院即以此計算林
    亞威本件之不能工作損失及勞動能力減損等請求之依據，較
    為合理。
　③依林亞威所提之上開109年12月25日花蓮慈濟醫院診斷證明書
    記載「病名：左手遠端橈骨粉碎性閉鎖性骨折、左側尺骨莖
    移位性骨折。醫師囑言：病人因上述原因於108年5月16日08
    ：02時至急診就醫，於108年5月16日經急診入院併行開放性
    復位及骨內固定手術，於108年5月20日出院，術後需專人照
    顧6週，休養3個月。於108年8月5日、108年9月2日、108年1
    0月7日、108年12月23日、109年3月6日、109年5月18日、10
    9年8月31日骨科門診覆診，目前左腕活動度：背曲20度，掌
    曲30度，關節活動度50度，喪失1/2腕關節活動，另左橈尺
    關節不穩，仍有手術之必要。左尺骨莖手術費用預估5萬元
    ，術後需休息3個月無法工作，不需專人照顧，視手術後腕
    僵硬程度決定是否需安排復健」等語（見本院卷㈠第421頁）
    。另上開花蓮慈濟醫院109年12月1日慈醫文字第1090003604
    號函記載：...經查病患林亞威左側遠端橈骨，合併關節內
    粉碎性骨折，手術除了鋼板鋼釘固定外，仍須多根經皮骨內
    柯氏釘固定，此固定患肢無法碰水，因此固定的期間需專人
    全日看護2個月。另外因骨折粉碎，傷後左手腕出現僵硬活
    動度缺失等症狀，安排復健治療，約傷後6個月的期間無法
    工作等語（見本院卷㈠第205頁）。本院審酌上開事證，並參
    酌上開林亞威之傷勢及復原情況，認林亞威自系爭車禍發生
    後至第2次手術前之無法正常工作獲取薪資之期間應約為6個
    月，亦即108年5月16日至108年11月15日之期間無法正常工
    作。
　④又依林亞威所提之上開110年4月2日花蓮慈濟醫院診斷證明書
    可知，林亞威又因本件車禍傷勢再於110年3月24日第二次入
    院進行手術治療，且6周內不可負重工作等情。故林亞威應
    於110年3月24日至110年5月4日之期間（共42天）之期間無
    法正常工作。　
　⑤以上，林亞威應合計共7個月又12天無法正常工作，此對期間
    林亞威本可獲得之薪資應約共為246,050元《計算式：33,250
    ×（7＋12/30）＝246,050》。又依卷附之九祿商行提供之資料
    顯示，林亞威有於108年7月17日至18日上班2天，領取薪資2
    ,400元等情（見本院卷㈠第277至279頁）、依卷附之勞保投
    保資料（見本院卷㈠第219至220頁、本院卷㈢第26頁）顯示，
    林亞威於108年8月27日至109年6月20日之期間有在富邦人壽
    保險股份有限公司（下稱富邦公司）投保等情。依卷附之富
    邦公司110年1月5日函文（見本院卷㈠第309至310頁）顯示林
    亞威於該公司領取薪資明細為：108年9月25日領取薪資79元
    、108年10月25日領取薪資0元、108年11月25日領取薪資3,5
    76元、108年12月25日領取薪資15,272元。由上開富邦公司
    提供之資料觀之，林亞威應於108年8月27日至富邦公司任職
    ，上開108年9月25日領取之79元應為108年8月份薪資、108
    年9月份未領取薪資、108年11月25日領取之3,576元應為108
    年10月份薪資、108年12月25日領取之15,272元應為108年11
    月份薪資，故108年11月1日至15日之薪資應為7,636元。是
    林亞威於108年5月16日至108年11月15日之期間有領取之薪
    資共為13,691元（計算式：2400＋79＋3576＋7636＝13691）。
    另依林亞威提出之系之薪資收入證明（見本院卷㈡第337頁）
    顯示，林亞威於109年2月17日起任職於詠甯企業社，110年4
    月9日領取14,619元、110年5月10日領取16,286元、110年6
    月10日領取32,608元等情，此所領取之薪資應其上個月之薪
    資，故林亞威之110年3月份之薪資14,619元、110年4月份之
    薪資為16,286元、110年5月份之薪資為32,608元。則林亞威
    於110年3月24日至110年5月4日之期間有領取之薪資共為24,
    266元《計算式：14,619×（8/31）＋16,286＋32,608×（4/31）
    ＝24,266》。故林亞威上開7個月又12天本得領取之薪資共為2
    46,050元，扣除於該段期間有領取之上述薪資為13,691元、
    24,266元後，林亞威本件所得請求不能工作損失應為208,09
    3元。
  ⑷勞動能力減損：
　①按民法第193條第1項所謂減少勞動能力，乃指職業上工作能
    力一部之滅失而言。審核被害人減少勞動能力之程度時，自
    應斟酌被害人之職業、智能、年齡、身體或健康狀態等各種
    因素，不能以一時一地之工作收入為準。至於個人實際所得
　　，僅得作為勞動能力減損之參考，不得因薪資未減少即謂其
    無損害（最高法院108年度台上字第1511號判決意旨參照）
　　。
　②林亞威主張其受有上開傷勢，依上開109年12月25日花蓮慈濟
    醫院診斷證明書所示其左腕活動度：背曲20度，掌曲30度，
    關節活動度50度，喪失1/2腕關節活動等情，至少符合強制
    汽車責任保險殘廢給付標準表中上肢機能障害系列之一上肢
    三大關節中，有一大關節遺存顯著運動障害者所示之第十一
    級殘廢等級，依各殘廢等級喪失或減少勞動能力比率表可知
    ，林亞威喪失38.45%勞動能力。又林亞威於系爭車禍發生時
    為25歲過4月，尚有39年8月之勞動能力期間受有勞動能力減
    損，又其平均月薪約34,000元，依霍夫曼式計算法計算後，
    林亞威所受勞動能力減損金額為3,482,065元等語。戴月貞
    則以上詞置辯。
　③經查，依林亞威上開109年12月25日花蓮慈濟醫院診斷證明書
    記載「病名：左手遠端橈骨粉碎性閉鎖性骨折、左側尺骨莖
    移位性骨折。醫師囑言：病人因上述原因於108年5月16日08
    ：02時至急診就醫，於108年5月16日經急診入院併行開放性
    復位及骨內固定手術，於108年5月20日出院，術後需專人照
    顧6週，休養3個月。於108年8月5日、108年9月2日、108年1
    0月7日、108年12月23日、109年3月6日、109年5月18日、10
    9年8月31日骨科門診覆診，目前左腕活動度：背曲20度，掌
    曲30度，關節活動度50度，喪失1/2腕關節活動」等語（見
    本院卷㈠第421頁）。復經本院將林亞威送花蓮慈濟醫院為勞
    動能力減損之鑑定，該院以110年8月18日慈醫文字第110000
    2123號函附鑑定意見書（見本院卷㈡第171至185頁）。依該
    鑑定內容記載，個案之主診斷部位為左腕，因負重測試會受
    到其他上肢部位之影響，建議採第4點之計算方式，即個案
    之工作能力約為原工作能力之75%等語，戴月貞雖執以上詞
    ，然其既未提出任何證據資料說明該鑑定意見書違背醫學常
    規之處，僅空言抗辯，其所述自不可採。本院審酌上開鑑定
    報告之內容並無不合理或悖於經驗法則之處，且參酌上開慈
    濟醫院診斷證明書可認林亞威確實有左腕之傷殘狀況，是其
    鑑定結果應可採信。林亞威受有勞動能力減損之比例應即為
    25%。
　④又查林亞威本件計算勞動能力減損之月薪應以33,250元計算
    ，以如上述。又林亞威雖請求自系爭車禍時起算之勞動能力
    減損，但其既同時請求上開不能工作損失之金額，自應將重
    疊部分予以扣除。依卷附之林亞威戶籍謄本（見本院卷㈠第1
    35頁）顯示其為83年1月17日生，故林亞威之法定退休年齡6
    5歲即148年1月17日。又林亞威於108年5月16日至108年11月
    15日之期間，及於110年3月24日至110年5月4日之期間等均
    無法正常工作，及認林亞威請求該段期間之不能工作損失請
    求為部分有理由，已如上述。故林亞威本件得請求勞動能力
    減損之期間應為108年11月16日起至110年3月23日止、110年
    5月5日起至148年1月17日止。故林亞威於108年11月16日起
    至110年3月23日可得之薪資依霍夫曼式計算法扣除中間利息
    （首期給付不扣除中間利息）核計其金額為524,102元
　　【計算方式為：33,250×15.00000000+(33,250×0.00000000
　　)×(16.00000000-00.00000000)=524,102.000000000。其中1
    5.00000000為月別單利(5/12)%第16月霍夫曼累計係數，16.
    00000000為月別單利(5/12)%第17月霍夫曼累計係數，0.000
    00000為未滿一月部分折算月數之比例(8/31=0.000000
　　00)。採四捨五入，元以下進位】。另林亞威於110年5月5日
    起至148年1月17日可得之薪資依霍夫曼式計算法扣除中間利
    息（首期給付不扣除中間利息）核計其金額為8,465,730元
    【計算方式為：33,250×254.0000000+(33,250×0.00000000
　　)×(254.00000000-000.0000000)=8,465,730.000000000。其
    中254.0000000為月別單利(5/12)%第452月霍夫曼累計係數
　　，254.00000000為月別單利(5/12)%第453月霍夫曼累計係數
    ，0.00000000為未滿一月部分折算月數之比例(12/31=0.
　　00000000)。採四捨五入，元以下進位】。則林亞威以上兩
    期間合計之薪資為8,989,832元（計算式：524,102＋8,465
　　,730＝8,989,832）。又林亞威減損工作能力之比例為25%，
    則其得請求戴月貞賠償之金額應為2,247,458元（計算式：8
    ,989,832×25%＝2,247,458）。
　⑸非財產上損害部分：
　　按慰藉金之賠償須以人格權遭遇侵害，使精神上受有痛苦為
    必要，其核給之標準固與財產上損害之計算不同，然非不可
    斟酌雙方身分、資力與加害程度，及其他各種情形核定相當
    之數額（最高法院51年台上字第223號判例意旨參照）。林
    亞威自陳學歷為大學肄業，現擔任技術人員，月薪約31,000
    元等語（見本院卷㈢第47頁），並提出在職證明、薪資資料
　　、畢業證書等件為證（見本院卷㈠第133頁、第137至139頁、
    本院卷㈡第335至337頁）。戴月貞則陳稱學歷為專科畢業，
    現在花蓮慈濟醫院任技術師工作，月薪約5萬元等語（見本
    院卷㈢第47頁），並提出畢業證書、護理師證書、在職證明
    、薪資單、財產所得資料等（見本院卷㈠第89至103頁、本院
    卷㈡第65至92頁、第351至368頁），及卷附之花蓮慈濟醫院
    提供之戴月貞薪資資料（見本院卷㈠第207頁、第225頁）。
    再衡以兩造之稅務電子閘門財產所得調件明細表（見本院卷
    ㈠第33至37頁、本院卷㈢第17至22頁）所示渠等財產狀況，暨
    林亞威所受上開傷害，及上述之系爭車禍發生經過，兩造過
    失駕駛行為等情，認林亞威請求賠償精神慰撫金726,800元
    尚屬過高，應酌減為10萬元為適。
　⑹以上金額合計為2,788,622元（計算式：醫療費用101,624元＋
    看護費用13萬元＋不能工作損失208,093元＋勞動能力減損2,2
    47,458元＋非財產上損害10萬元＝2,787,175元），再加上兩
    造所不爭執之林亞威所有之系爭B車因系爭車禍受損金額為5
    ,135元，已如上述，故林亞威因系爭車禍所受損害金額應為
    2,792,310元（計算式：0000000＋5135＝0000000
　　）。
　4.另按損害之發生或擴大，被害人與有過失者，法院得減輕賠
    償金額，或免除之，民法第217條第1項定有明文。查林亞威
    對於系爭車禍之發生與有過失，應負擔50%過失責任，既如
    前述，本院依上開過失比例，減輕戴月貞之賠償金額後，林
    亞威得請求之金額應為1,396,155元（計算式：0000000×50
　　﹪＝0000000，小數點後位四捨五入）。
　5.又按保險人依本法規定所為之保險給付，視為被保險人損害
    賠償金額之一部分；被保險人受賠償請求時，得扣除之，強
    制汽車責任保險法第32條定有明文。查林亞威因系爭車禍受
    傷，已領取汽車強制責任險理賠金61,097元，已如上述，故
    林亞威得請求上開1,396,155元扣除領得之理賠金後，林亞
    威尚得請求1,335,058元（計算式：0000000－00000＝0000000
    ）。
　㈢戴月貞於系爭車禍中所受傷勢是否包括焦慮症、創傷後壓力
    症候群、右拇指與右前臂疼痛伸展活動受限、未明示部位其
    他肌炎、頸椎神經根病變等傷害？
　1.戴月貞主張其因車禍受傷，除受有右側前臂挫傷、左側下肢
    擦傷等傷勢外，尚受有未明示部位其他肌炎、右拇指與右前
    臂疼痛伸展活動受限、焦慮症、創傷後壓力症候群、頸椎神
    經根病變等傷害等語，並提出花蓮慈濟醫院108年5月16日、
    108年9月5日、109年3月19日、109年5月28日、110年2月23
    日等診斷證明書為證（見本院卷㈠第65至66頁、本院卷㈡第29
    頁），林亞威則否認戴月貞因車禍受有焦慮症、創傷後壓力
    症候群、未明示部位其他肌炎、右拇指與右前臂疼痛伸展活
    動受限、頸椎神經根病變等傷害。
　2.經查，上開花蓮慈濟醫院109年5月28日診斷證明書（見本院
    卷㈠第65頁）記載：...科別：中醫科。病名：未明示部位其
    他肌炎...。醫師囑言：病患因108年5月16日因車禍造成右
    拇指與右前臂疼痛伸展活動受限，自108年6月27日至109年5
    月28日於本院中醫科門診治療8次：108年6月27日、108年7
    月11日、108年8月15日、108年9月5日、108年12月12日、10
    9年1月30日、109年3月11日、109年5月28日。宜繼續門診追
    蹤治療等語。上開花蓮慈濟醫院108年9月5日診斷證明書（
    見本院卷㈠第66頁）記載：...科別：身心醫學科。病名：焦
    慮症。醫師囑言：該病患因車禍創傷經驗導致焦慮症明顯，
    建議安排心理師協助執行生理回饋治療等語。上開花蓮慈濟
    醫院109年3月19日診斷證明書（見本院卷㈠第66頁）記載：.
    ..科別：身心醫學科。病名：焦慮症。創傷後壓力疾患。醫
    師囑言：該病患因車禍創傷經驗導致焦慮症明顯，首次於10
    8年7月11日於本院精神科就診，之前在本院精神科無就診紀
    錄。評估目前殘餘症狀存，建議持續門診追蹤治療等語。經
    本院函詢花蓮慈濟醫院上開診斷證明書所載之上開未明示部
    位其他肌炎（含右拇指與右前臂疼痛伸展活動受限）、焦慮
    症、創傷後壓力疾患等，是否與系爭車禍有關。該院於110
    年1月11日以慈醫文字第1100000085號函（見本院卷㈠第313
    頁）回覆：...㈠109年5月28日中醫科該立之診斷證明書所示
    之病因，...另更正開立診斷證明書（110年1月5日）如附件
    。㈡前開110年1月5日中醫科與108年9月5日、109年3月19日
    身心醫學科就診開立之診斷證明書，係依據病患戴月貞主訴
    病史及症狀經臨床會談診斷及精神狀態檢查評估而出具...
    等語。本院再電話詢問花蓮慈濟醫院上開病名究竟是否有與
    系爭車禍有關，承辦人陳稱：醫師表示該三份診斷證明書書
    皆是依據戴月貞主訴病因而記載，醫師就其情況無法判斷是
    否與本件車禍有關等語，此有本院公務電話紀錄1份在卷可
    稽（見本院卷㈠第391頁）。由上開事證觀之，並參酌花蓮慈
    濟醫院所提供之戴月貞之病歷資料及110年1月5日診斷證明
    書之內容（見本院卷㈠第315至390頁、本院卷㈡第115至137頁
    、第229至283頁），查花蓮慈濟醫院醫師既稱無法判斷上開
    未明示部位其他肌炎、右拇指與右前臂疼痛伸展活動受限、
    焦慮症、創傷後壓力疾患等病症是否與系爭車禍有關，而依
    上開109年5月28日之診斷證明書所示，戴月貞係在108年6月
    27日起至花蓮慈濟醫院中醫科就診，離系爭車禍發生日已超
    過1個多月。而依上開109年3月19日之診斷證明書所示，戴
    月貞係在108年7月11日起至花蓮慈濟醫院身心醫學科就診，
    距系爭車禍發生日已將近2個月。再由戴月貞於系爭車禍當
    時就診之診斷證明書內容（見本院卷㈠第65頁），戴月貞僅
    受有右側前臂挫傷、左側下肢挫傷等傷勢，亦與上開診斷證
    明書所示之未明示部位其他肌炎、右拇指與右前臂疼痛伸展
    活動受限、焦慮症、創傷後壓力疾患等病症有明顯差異。故
    本院審酌上開事證，並無法認定上開戴月貞之焦慮症、創傷
    後壓力症候群、未明示部位其他肌炎、右拇指與右前臂疼痛
    伸展活動受限等病症確實與系爭車禍有關。
　3.再查，戴月貞主張其因系爭車禍受有頸椎神經根病變部分，
    依其所提出之花蓮慈濟醫院110年2月23日診斷證明書（見本
    院卷㈡第29頁）記載：...科別：復健科。病名：右前臂扭挫
    傷。頸椎神經根病變。醫師囑言：根據病患主訴，於108年5
    月16日發生車禍，車禍後開始於本院中醫部治療。因持續疼
    痛，於109年6月19日、109年7月2日、109年7月10日、109年
    7月23日、109年8月11日、109年9月10日、109年10月12日、
    109年11月5日、109年12月4日、109年12月30日、110年1月2
    2日、110年2月9日、110年2月23日至復健科求診，並接受復
    健治療。因為右前臂疼痛，仍持續復健治療等語。經本院函
    詢花蓮慈濟醫院上開110年2月23日診斷證明書所載之病症是
    否與系爭車禍有關，該院於110年5月17日以慈醫文字第1100
    001300號函（見本院卷㈡第113頁）回覆：...㈡根據本院門診
    相關紀錄，該病患於108/5/16車禍後，陸續於急診、中醫、
    精神科及復健門診就診，109/6/19雖為第一次復健科門診就
    診，乃因病患在尋求本院中醫將近一年之持續診治後（請見
    中醫門診記錄），疼痛未完全緩解，故尋求復健科協助。其
    主訴疼痛位置，與急診、中醫紀錄相同，均為右前臂，推論
    與車禍有關連性，之後持續於復健科門診就診。110/2/23診
    斷書的診斷為右前臂扭挫傷及頸椎神經根病變，右前臂扭挫
    傷是因為車禍後右前臂有持續性之疼痛，與車禍相關。頸椎
    神經根病變是因為右上臂之症狀除了源自於局部扭挫傷疼痛
    ，該部位上肢疼痛，仍須考慮頸椎因素。根據致病機轉，在
    車禍追撞事件後，常導致頸部甩鞭症候群，引起頸椎神經根
    壓迫，而有肩、頸、上臂之慢性疼痛。故該患者頸椎神經根
    病變，與車禍有時序及學理之關聯性。...等語。又本件戴
    月貞所罹上開頸椎神經根病變是否與系爭車禍傷勢有關部分
    ，因兩造爭執甚大，故本院曾送臺大醫院鑑定，但該院於11
    1年2月18日以校附醫秘字第1110900763號函（見本院卷㈢第2
    7頁）回覆：...二、貴院函請鑑定事項，因補附之附件八為
    109年7月10日之4張頸椎X光影像，距事件發生超過1年，且
    無之前影像可判讀。依所附證據，無法鑑定所提「頸椎神經
    根病變與車禍之因果關係」，請諒察。三、檢還貴院所附之
    以下資料：㈠花蓮地方法院刑事判決書。㈡花蓮慈濟醫院診斷
    證明書。㈢花蓮慈濟醫院函文（含病歷資料及卷證資料）。㈣
    花蓮慈濟醫院光碟等語。由上開事證綜合觀之，查花蓮慈濟
    醫院固稱戴月貞之頸椎神經根病變，與車禍有時序及學理上
    之關聯性。然戴月貞於花蓮慈濟醫院中醫科所診斷之未明示
    部位其他肌炎、右拇指與右前臂疼痛伸展活動受限等傷勢等
    節，既經醫師表示就其情況無法判斷是否與本件車禍有關等
    語，有本院公務電話紀錄1份在卷可稽（見本院卷㈠第391頁
    ），且戴月貞就該傷勢亦在系爭車禍發生後1個多月後始前
    往就診，本院已認定與系爭車禍無關，已如上述，故上開花
    蓮慈濟醫院110年5月17日函文所述之復健科依中醫科之將近
    一年之持續診治後...，疼痛未完全緩解，故尋求復健科協
    助等，進而可推斷「頸椎神經根病變」為系爭車禍傷勢所造
    成，其論理上即有可議，況本件經送臺大醫院鑑定，該院亦
    表示無法鑑定「頸椎神經根病變與車禍之因果關係」，是本
    院認依上開事證，並無法認定上開戴月貞之頸椎神經根病變
    確實與系爭車禍有關。
　4.據上，本院認戴月貞於系爭車禍中所受傷勢應不包括焦慮症
　　、創傷後壓力症候群、未明示部位其他肌炎、右拇指與右前
    臂疼痛伸展活動受限、頸椎神經根病變等病症。
  ㈣戴月貞於系爭車禍中所受損害之項目及金額為何？
  1.經查，戴月貞於系爭車禍受有右側前臂挫傷、左側下肢擦傷
    等傷勢，及其所有之系爭A車毀損，為兩造所不爭執，另林
    亞威於車禍中有上開過失，業經本院認定如前，故戴月貞自
    得依民法第184條第1項前段、第191條之2、第193條第1項、
    第195條第1項規定，請求林亞威賠償。
　2.戴月貞本件得請求賠償之項目及金額為何？
　⑴醫療費用部分：　　
　　戴月貞主張其因系爭車禍受有右側前臂挫傷、左側下肢挫傷
    、右拇指與右前臂疼痛伸展活動受限、未明示部位其他肌炎
    、焦慮症、創傷後壓力症候群、頸椎神經根病變等傷害，已
    支出醫療費用2萬元，依上開規定，請求戴月貞賠償等語
　　。並提出診斷證明書、醫療費用收據及明細等為證（見本院
    卷㈠第65至75頁、第175至199頁、本院卷㈡第29頁、第223至2
    27頁）。經查，本院認戴月貞於系爭車禍中僅受有右側前臂
    挫傷、左側下肢挫傷等傷勢，戴月貞並未受有所述之其餘傷
    勢等節，已如上述，而核戴月貞所提出之醫療收據，僅本院
    卷㈠第67頁上方之單據與本件有關，該收據金額為135元，其
    餘均無關連，故戴月貞得請求醫療費用金額為135元，其餘
    無理由。
　⑵勞動能力減損部分：
　　戴月貞主張其因車禍受傷，勞動能力有減損，金額為1,339,
    700元，依上開規定，請求林亞威賠償等語。並提出花蓮慈
    濟醫院復健科工作能力評估報告1份為證（見本院卷㈡第369
    至381頁）。查本院認戴月貞於系爭車禍中僅受有右側前臂
    挫傷、左側下肢挫傷等傷勢，已如上述，該等傷勢衡情並不
    會造成一般人勞動能力減損，況且，依戴月貞之上開薪資資
    料顯示（見本院卷㈠第207頁、本院卷㈡第65至92頁
　　、第351至368頁）其薪資自108年5月起並無明顯變化，戴月
    貞提出之上開工作能力評估報告經核應有加上其所述之未明
    示部位其他肌炎、右拇指與右前臂疼痛伸展活動受限、頸椎
    神經根病變等病症，而加以判斷，自無從作為本件請求之依
    據，故戴月貞請求本件勞動能力減損部分，本院認並無理由
    ，不應准許。
　⑶非財產上損害部分：
　　本院審酌兩造如上所述之身分、資力、及戴月貞所受上開傷
    害，及上述之系爭車禍發生經過，兩造之過失駕駛行為等一
    切情事，認戴月貞請求賠償精神慰撫金150萬元尚屬過高，
    應酌減為5,000元為適。　
　⑷以上金額合計為5,135元（計算式：醫療費用135元＋非財產上
    損害5,000元＝5,135元），再加上兩造所不爭執之戴月貞所
    有之系爭A車因系爭車禍受損金額為2,030元，已如上述，故
    戴月貞因系爭車禍所受損害金額應為7,165元。
　3.另按損害之發生或擴大，被害人與有過失者，法院得減輕  
    賠償金額，或免除之，民法第217條第1項定有明文。查戴月
    貞對於系爭車禍之發生與有過失，應負擔50%過失責任，既
    如前述，本院依上開過失比例，減輕林亞威之賠償金額後，
    戴月貞得請求之金額應為3,583元（計算式：7165×50﹪＝3583
    ，小數點後位四捨五入）。
  ㈤戴月貞於本件主張抵銷，有無理由？林亞威本件於抵銷後得
　  請求之金額為何？
　1.按二人互負債務，而其給付種類相同，並均屆清償期者，各
    得以其債務，與他方之債務，互為抵銷。但依債之性質不能
    抵銷或依當事人之特約不得抵銷者，不在此限。民法第334
    條第1項定有明文。
　2.經查，戴月貞於本件主張以其與林亞威間所互負之侵權行為
    損害賠償債務為抵銷等語。因戴月貞對林亞威所負之本件侵
    權行為損害賠償債務金額為1,335,058元，林亞威對戴月貞
    所負之本件侵權行為損害賠償債務金額為3,583元，互為抵
    銷後，林亞威於本件尚得請求戴月貞賠償1,331,475元。
五、綜上所述，林亞威因戴月貞上開侵權行為受有損害。從而，
    林亞威依侵權行為法律關係，請求戴月貞賠償1,331,475元
　　，及自起訴狀繕本送達戴月貞翌日即109年5月27日（見附民
    卷第55頁送達證書）起至清償日止，按年息5%計算之利息等
    ，為有理由，應予准許，逾此範圍之請求，則無理由，應予
    駁回。
六、本件係就民事訴訟法第427條訴訟適用簡易程序所為部分戴
    月貞敗訴之判決，於林亞威勝訴部分，依同法第389條第1項
    第3款之規定，應依職權宣告假執行。另戴月貞就林亞威勝
    訴部分陳明願供擔保，聲請宣告免為假執行，合於法律規定
    ，爰酌定相當之擔保金額宣告之。
七、本件事證已臻明確，兩造其餘攻擊、防禦方法及證據，經核
    均與結論之判斷，不生影響，爰不一一論述，附此敘明。
八、訴訟負擔之依據：民事訴訟法第79條。　
貳、反訴部分：
一、戴月貞提起反訴主張：戴月貞於系爭車禍中受有右側前臂挫
    傷、左側下肢挫傷、右拇指與右前臂疼痛伸展活動受限、未
    明示部位其他肌炎、焦慮症、創傷後壓力症候群、頸椎神經
    根病變等傷害及系爭A車毀損，受有支出醫療費用2萬元、系
    爭A車維修費用2,030元等損害，及受有勞動能力減損金額1,
    339,700元、及非財產上損害150萬元，以上金額合計為2,86
    1,730元。戴月貞得依民法第184條第1項前段、第191條之2
    、第193條第1項、第195條第1項規定，請求林亞威賠償。並
    於本件與林亞威上開請求為抵銷，抵銷後，於50萬元之範圍
    內請求林亞威賠償等語，並聲明：林亞威應給付戴月貞50萬
    元，及自民事答辯暨反訴狀繕本送達林亞威翌日起至清償日
    止，按年息5%計算之利息。
二、林亞威否認戴月貞上開主張，並聲明：戴月貞之反訴駁回。
    如受不利判決，願供擔保，請准宣告免為假執行。
三、經查，因戴月貞對林亞威所負之本件侵權行為損害賠償債務
    金額原為1,335,058元，林亞威對戴月貞所負之本件侵權行
    為損害賠償債務金額為3,583元，兩者經戴月貞於本訴中主
    張抵銷後，戴月貞已無金額可資請求，故戴月貞於依上開規
    定，請求林亞威於50萬元之範圍內賠償等節，自屬無據。
四、從而，戴月貞依上開規定，請求判如上開反訴訴之聲明所示
    ，為無理由，應予駁回。
五、訴訟負擔之依據：民事訴訟法第78條。
中　　華　　民　　國　　111 　年　　4 　　月　　25　　日
                  花蓮簡易庭    法  官  鍾志雄
以上正本係照原本作成。
如不服本判決，應於送達後20日內，向本院提出上訴狀並表明上
訴理由(均須按他造當事人之人數附繕本並繳納上訴裁判費)。如
委任律師提起上訴者，亦應一併繳納上訴審裁判費。
中　　華　　民　　國　　111 　年　　4 　　月　　25　　日
                                書記官  胡釋云